【裁判字號】    96,訴,1243
【裁判日期】    970103
【裁判案由】    申請抵繳遺產稅
【裁判全文】
臺北高等行政法院判決
                                     96年度訴字第01243號
                              .
原      告  甲○○
訴訟代理人  黃明輝會計師
被      告  財政部臺北市國稅局
代  表  人  凌忠嫄（局長）住同上
訴訟代理人  丙○○
            乙○○
上列當事人間因申請抵繳遺產稅事件，原告不服財政部中華民國
96年2月8日台財訴字第09500594810號（案號：第 00000000號）
訴願決定，提起行政訴訟。本院判決如下：
    主  文
原告之訴駁回。
訴訟費用由原告負擔。
    事  實
一、事實概要：
    緣原告之夫黃惠隆於民國（下同）93年11月15日死亡，經被
    告機關核定應納遺產稅新臺幣（下同）13,699,845元、罰鍰
    827,771元，限繳日期為95年10月10日。原告於95年7月28日
    申請以繼承坐落臺北市○○區○○段四小段363 地號等12筆
    土地抵繳遺產稅及罰鍰，經被告機關查核結果以其繼承遺產
    中有銀行存款4,735,093元、出售聯邦債券基金應收款6,493
    ,181元、出售91麥寮1BO1RP應收款5,208,470 元、南山人壽
    退還未到期保費3,194,150元及南山人壽保單紅利197,472元
    ，乃函請原告提供相關支領資金流向及無法以該等現金、銀
    行存款繳納之事證，原告雖出示說明書，惟未提示相關事證
    ，不符合遺產及贈與稅法第30條第2 項規定，繳納現金確有
    困難，遂以95年10月18日財北國稅徵字第0950247202函，否
    准其請。原告不服，提起訴願遭決定駁回，遂提起本件行政
    訴訟。
二、兩造聲明：
    (一)原告聲明求為判決：1.訴願決定、原處分均撤銷；並請求
                          判命被告機關應作成就系爭遺產稅
                          及罰鍰，除以現金繳納外，其餘額
                          9,792,523 元，准予以課徵標的物
                          抵繳之行政處分。
                        2.訴訟費用由被告負擔。
    (二)被告聲明求為判決：1.駁回原告之訴。
                        2.訴訟費用由原告負擔。
三、兩造之爭點：原告申請以系爭繼承之12筆土地抵繳遺產稅，
    經被告機關否准，是否適法？
    (一)原告主張之理由：
      1.有關黃惠隆遺產稅乙案，繼承人已於規定時間向國稅局
        申報，有關原因申報日與核定日相隔近2 年其核定遺產
        稅額過於龐大，雖遺產中留有銀行存款4,735,093 元但
        也同時遺留有債務4,138,150元及配偶、未成年子女共3
        人，這段期間所發生開銷都需仰賴以前存款，故遺產中
        之銀行存款4,735,093元早已不敷使用。
      2.本案申請以繼承土地抵繳遺產稅，被告按「遺產未繳清
        前，不得分割遺產、交付遺產或辦理移登記。」則同一
        事實理由出售聯邦債券應收款6,493,181 元、出售91麥
        寮1B0lRP應收款5,208,470 元於繼承日都尚未處分怎能
        視同現金及銀行存款。另被告以南山人壽退還未到期保
        費3,194,150 元視同一新增現金，事實上此筆保費金額
        早已申報在動產內之中央信託局支存，被繼承人死亡後
        南山人壽退回其部份保費計3,194,150 元，也只是債務
        減少而非新增現金。
      3.被告認定有無現金繳納能力，應係指繼承日為準，日後
        遺產變動情形，並不影響繼承日之遺產狀態，否則等遺
        產變動而定，認定納稅義務人有無繳現困難，豈非成一
        不確定狀態。況本案被告核定期間長達近2 年，遺產中
        現金早已因支付喪葬費、小孩生活費用而花用殆盡，全
        部以現金支付實有困難，否則怎會申請以實物抵繳，實
        物抵繳原意為便民，希望在失去親人悲痛的同時又能不
        需煩惱沒現金繳稅，綜合上述請准予除遺產繼承日之現
        金、銀行存款以外之實物抵繳遺產稅。
    (二)被告主張之理由：
      1.按「遺產稅未繳清前，不得分割遺產、交付遺贈或辦理
        移轉登記。」「遺產稅或贈與稅應納稅額在30萬元以上
        ，納稅義務人確有困難，不能一次繳納現金時，得於前
        項規定納稅期限內，向該管稽徵機關申請，分12期以內
        繳納；每期間隔以不超過2 個月為限，並准以課徵標的
        物或其他易於變價或保管之實物一次抵繳。」為遺產及
        贈與稅法第8條及第30條第2項所明定。次按「依遺產及
        贈與稅法第30條第2 項規定，申請實物抵繳，需應納稅
        額在30萬元以上且現金繳納有困難，目前稽徵機關於處
        理此類申請案件，原則上以被繼承人是否遺有現金或銀
        行存款，作為審酌納稅義務人有無繳現困難之參考；如
        被繼承人遺有現金或銀行存款，而納稅義務人又無法提
        出其他事證，證明其確無法以之繳現時，即難認符合首
        揭法條所稱繳現困難情事，至於繼承人之所得狀況，尚
        非審酌有無繳現困難之依據。另被繼承人遺有債權，稽
        徵機關將之列為審酌納稅義務人有無繳現困難之參考時
        ，仍應就其收取時間查明，不得因被繼承人遺有債權，
        即認納稅義務人無繳現困難情事。」「申請實物抵繳，
        應以現金不足繳稅部分為範圍，被繼承人遺留之財產，
        如包含現金、銀行存款及其他實物，而納稅義務人又無
        法提出其他事證，證明其確無法以該等現金、銀行存款
        繳納時，應就現金及銀行存款不足繳稅部分，准以實物
        抵繳。」分別為財政部89年1月18日及7月15日台財稅第
        0000000000及0890454844號函所明釋。
      2.原告之配偶黃惠隆於93年11月15日死亡，被告核定應納
        遺產稅13,699,845 元、罰鍰827,771元，限繳日期為95
        年10月10日。原告於95年7 月28日申請以繼承臺北市○
        ○區○○段四小段363、373-1、374、385-1、392-1、3
        93、394、400-1、401-1地號、桃園縣八德市○○○段4
        69-1、479-4、508-5地號等12筆土地抵繳遺產稅及罰鍰
        ，因繼承遺產中有銀行存款4,735,093 元、出售聯邦債
        券基金應收款6,493,181 元、出售91麥寮1BO1RP應收款
        5,208,470元、南山人壽退還未到期保費3,194,150元及
        南山人壽保單紅利197,472元，合計19,828,366 元，被
        告分別於95年8月9日及9月4日以財北國稅徵字第095007
        2864及0950082362號函，請原告於95年8月30日及9月30
        日前提供相關支領資金流向及無法以該等現金、銀行存
        款繳納之事證。原告95年8 月29日出具說明書同意銀行
        存款4,735,093元部分以現金繳納，其餘現金15,093,27
        3 元均已用罄，無法提示全部相關支出，經蒐集之支出
        為喪葬費用1,000,000元、94年度度保險費6,482,165元
        ，95年度保險費4,804,565元、捐贈家庭扶助基金會30,
        000元及死亡未償債務（扣除退回部分）944,000元，其
        中喪葬費用及未償債務，訴願人未提示相關事證，不符
        財政部89年7 月15日台財稅第0890454844號函規定，另
        主張支付保險費及捐贈家庭扶助基金會費用，不符遺產
        及贈與稅法第8 條規定，被告95年10月18日財北國稅徵
        字第0950247202函否准其抵繳之申請。
      3.依遺產及贈與稅法第30條第2 項規定，納稅義務人申請
        實物抵繳應以現金繳納確有困難為前提，此觀之司法院
        釋字第343 號解釋：「遺產稅或贈與稅本應以現金繳納
        ，必須現金繳納確有困難，始得以實物抵繳」之意旨即
        明。又前揭條文准以實物抵繳之目的，乃在於彌補現金
        繳納之不足，因此，申請實物抵繳，應以現金不足繳稅
        部分為範圍，若被繼承人遺有現金或銀行存款，而納稅
        義務人又無法提出其他事證，而納稅義務人又無法提出
        其他事證，證明其確無法以之繳現時，即難認符合首揭
        法條所稱繳現困難情事，此亦經財政部89年1 月18日台
        財稅第0890450617號函及89年7月15日台財稅第0890454
        844號函釋在案。查原告於94年4月26日辦理被繼承人黃
        惠隆遺產稅申報書時，自行申報93年11月18日交割RP交
        易（91麥寮1B01）（應收債權）5,208,470 元及93年11
        月12日贖回聯邦債權基金（應收債權）6,493,181 元，
        並於94年12月27日出具說明書對申報案件提供事證及補
        充說明，依原告提供被繼承人黃惠隆所有之中央信託局
        桃園分局00000000000000號帳戶存款明細，93年11月18
        日出售91麥寮1BO1RP應收款5,208,470 元已於當日匯入
        被繼承人黃惠隆帳戶，另原告亦於94年12月27日說明書
        中說明，贖回聯邦債券基金係於93年11月12日提出申請
        ，且其出售價款6,493,181 元已於93年11月15日匯入被
        繼承人黃惠隆所有聯邦銀行000000000000帳戶。又原告
        稱南山人壽退還未到期保費3,194,150 元，已申報在動
        產內之中央信託局支存，被繼承人死亡後南山人壽退回
        其部分保費計3,194,150 元，係債務減少而非新增現金
        部分，惟查原告於被繼承人黃惠隆遺產稅申報書中所附
        南山人壽保險費資料，被繼承人黃惠隆生前係以所有中
        央信託局股份有限公司桃園分公司支票支付保費4,138,
        150 元，被告已於扣除額中核認未償債務，且依南山人
        壽保險股份有限公司保險金理賠通知書，該公司已將應
        退還未到期保費3,194,150元及南山人壽保單紅利97,47
        2元，於94年3月10日以上海商業儲蓄銀行儲蓄部開立之
        支票，由原告具領在案，此有原告簽明具領之南山人壽
        保險股份有限公司保險金理賠通知書影本可稽。被告於
        95年8月9日及9月4日分別以財北國稅徵字第0950072864
        及0950082362號函請原告於95年8月30日及9月30日前提
        供相關支領資金流向及無法以該等現金、銀行存款繳納
        之事證，原告迄今仍未能提示，參諸改制前行政法院36
        年判字第16號判例：「當事人主張事實，須負舉證責任
        ，倘其所提出之證據，不足為主張事實之證明，自不能
        認其主張之事實為真實。」意旨，原告主張該等現金用
        於支付喪葬費及未償債務，所訴委無足採；另主張支付
        保險費及捐贈家庭扶助基金會費用並提出事證，不符遺
        產及贈與稅法第8條規定，被告否准抵繳，並無不妥。
      4.據上論述，本件訴願決定均無違誤，為此請求判決如被
        告答辯之聲明
    理  由
一、本件被告代表人原為許虞哲，訴訟中變更為凌忠嫄，業據被
    告新任代表人提出承受訴訟狀聲明承受訴訟，核無不合，應
    予准許。
二、按「遺產稅未繳清前，不得分割遺產、交付遺贈或辦理移轉
    登記。」「遺產稅或贈與稅應納稅額在30萬元以上，納稅義
    務人確有困難，不能一次繳納現金時，得於前項規定納稅期
    限內，向該管稽徵機關申請，分12期以內繳納；每期間隔以
    不超過2 個月為限，並准以課徵標的物或其他易於變價或保
    管之實物一次抵繳。」為遺產及贈與稅法第8 條及第30條第
    2 項所明定。又財政部89年1 月18日台財稅第0890450617號
    函釋：「依遺產及贈與稅法第30條第2 項規定，申請實物抵
    繳，需應納稅額在30萬元以上且現金繳納有困難，目前稽徵
    機關於處理此類申請案件，原則上以被繼承人是否遺有現金
    或銀行存款，作為審酌納稅義務人有無繳現困難之參考；如
    被繼承人遺有現金或銀行存款，而納稅義務人又無法提出其
    他事證，證明其確無法以之繳現時，即難認符合首揭法條所
    稱繳現困難情事，至於繼承人之所得狀況，尚非審酌有無繳
    現困難之依據。另被繼承人遺有債權，稽徵機關將之列為審
    酌納稅義務人有無繳現困難之參考時，仍應就其收取時間查
    明，不得因被繼承人遺有債權，即認納稅義務人無繳現困難
    情事。」財政部89年7 月15日台財稅第0890454844號函釋：
    「…遺產稅或贈與稅本應以現金繳納，必須現金繳納確有因
    難，始得以實物抵繳，此參諸司法院大法官會議釋字第343
    號解釋甚明。上揭條文准以實物抵繳之目的，在彌補現金繳
    納之不足，因此，申請實物抵繳，應以現金不足繳稅部分為
    範圍，被繼承人遺留之財產，如包含現金、銀行存款及其他
    實物，而納稅義務人又無法提出其他事證，證明其確無法以
    該等現金、銀行存款繳納時，應就現金及銀行存款不足繳稅
    部分，准以實物抵繳。」
三、本件原告之夫黃惠隆於93年11月15日死亡，經被告機關核定
    應納遺產稅13,699,845元、罰鍰827,771元，限繳日期為95
    年10月10日。原告於95年7月28日申請以繼承坐落臺北市○
    ○區○○段四小段363地號等12筆土地抵繳遺產稅及罰鍰，
    經被告機關查核結果認不符合遺產及贈與稅法第30條第2項
    繳納現金確有困難之規定，遂以95年10月18日財北國稅徵字
    第0950247202函，否准其請。原告不服，提起訴願遭決定駁
    回，循序起訴意旨略以：本案繼承人已於規定時間向國稅局
    申報，因申報日與核定日相隔近2年，其核定遺產稅額過於
    龐大，雖遺產中留有銀行存款4,735,093元，但也同時遺留
    有債務4,138, 150元及配偶、未成年子女共3人，這段期間
    所發生開銷都需仰賴以前存款，故遺產中之銀行存款4,735,
    093元早已不敷使用；被告認定有無現金繳納能力，應係指
    繼承日為準，日後遺產變動情形，並不影響繼承日之遺產狀
    態，否則等遺產變動而定，認定納稅義務人有無繳現困難，
    豈非成一不確定狀態；爰請准予判決如訴之聲明云云。
四、復按「納稅義務人死亡，遺有財產者，其依法應繳納之稅捐
    ，應由遺囑執行人、繼承人、受遺贈人或遺產管理人，依法
    按稅捐受清償之順序，繳清稅捐後，始得分割遺產或交付遺
    贈。」「遺囑執行人、繼承人、受遺贈人或遺產管理人，違
    反前項規定者，應就未清繳之稅捐，負繳納義務。」稅捐稽
    徵法第14條第1 、2 項分別定有明文。另參諸95年12月29日
    司法院釋字622 號解釋意旨：「憲法第19條規定所揭示之租
    稅法律主義，係指人民應依法律所定之納稅主體、稅目、稅
    率、納稅方法及納稅期間等項而負納稅之義務，迭經本院解
    釋在案。中華民國62年2 月6 日公布施行之遺產及贈與稅法
    第15 條 第1 項規定，被繼承人死亡前3 年內贈與具有該項
    規定身分者之財產，應視為被繼承人之遺產而併入其遺產總
    額課徵遺產稅，並未規定以繼承人為納稅義務人，對其課徵
    贈與稅。最高行政法院92年9 月18日庭長法官聯席會議決議
    關於被繼承人死亡前所為贈與，如至繼承發生日止，稽徵機
    關尚未發單課徵贈與稅者，應以繼承人為納稅義務人，發單
    課徵贈與稅部分，逾越上開遺產及贈與稅法第15條之規定，
    增加繼承人法律上所未規定之租稅義務，與憲法第19條及第
    15條規定之意旨不符，自本解釋公布之日起，應不予援用。
    」及該622 號解釋理由並指明：「……62年2 月6 日公布施
    行之遺產及贈與稅法第15條第1 項規定：「被繼承人死亡前
    3 年（88年7 月15日修正為2 年）內贈與下列個人之財產，
    應於被繼承人死亡時，視為被繼承人之遺產，併入其遺產總
    額，依本法規定徵稅：1 、被繼承人之配偶。2 、被繼承人
    依民法第1138條及第11140 條規定之各順序繼承人。3 、前
    款各順序繼承人之配偶。」將符合該項規定之贈與財產視為
    被繼承人之遺產，併計入遺產總額。究其立法意旨，係在防
    止被繼承人生前分析財產，規避遺產稅之課徵，故以法律規
    定被繼承人於死亡前一定期間內贈與特定身分者之財產，於
    被繼承人死亡時，應視為遺產，課徵遺產稅。該條並未規定
    被繼承人死亡前所為贈與，尚未經稽徵機關發單課徵贈與稅
    者，須以繼承人為納稅義務人，使其負繳納贈與稅之義務。
    稅捐稽徵法為稅捐稽徵之通則規定，該法第14條規定：「納
    稅義務人死亡，遺有財產者，其依法應繳納之稅捐，應由遺
    囑執行人、繼承人、受遺贈人或遺產管理人，依法按稅捐受
    清償之順序，繳清稅捐後，始得分割遺產或交付遺贈（第1
    項）。遺囑執行人、繼承人、受遺贈人或遺產管理人，違反
    前項規定者，應就未清繳之稅捐，負繳納義務（第2 項）。
    」依該條第1 項之規定，被繼承人生前尚未繳納之稅捐義務
    ，並未因其死亡而消滅，而由其遺囑執行人、繼承人、受遺
    贈人或遺產管理人，於被繼承人遺有財產之範圍內，代為繳
    納。遺囑執行人、繼承人、受遺贈人或遺產管理人係居於代
    繳義務人之地位，代被繼承人履行生前已成立稅捐義務，而
    非繼承被繼承人之納稅義務人之地位。惟如繼承人違反上開
    義務時，依同條第2項 規定，稽徵機關始得以繼承人為納稅
    義務人，課徵其未代為繳納之稅捐。是被繼承人死亡前業已
    成立，但稽徵機關尚未發單課徵之贈與稅，遺產及贈與稅法
    既未規定應以繼承人為納稅義務人，則應適用稅捐稽徵法第
    14條之通則性規定，即於分割遺產或交付遺贈前，由遺囑執
    行人、繼承人、受遺贈人或遺產管理人，就被繼承人之遺產
    ，依法按贈與稅受清償之順序，繳清稅捐。違反此一規定者
    ，遺囑執行人、繼承人、受遺贈人或遺產管理人始應就未繳
    清之贈與稅，負繳納義務。又稅捐債務亦為公法上之金錢給
    付義務，稽徵機關作成課稅處分後，除依法暫緩移送執行及
    稅捐稽徵法第39條第2 項所規定之情形外，於繳納期間屆滿
    30日後仍未繳納，經稽徵機關移送強制執行者，則應依行政
    執行法第15條規定，以被繼承人之遺產為強制執行之標的。
    另遺產及贈與稅法第7 條第1 項規定，贈與稅之納稅義務人
    為贈與人，但贈與人行蹤不明，或逾法定繳納期限尚未繳納
    ，且在中華民國境內無財產可供執行者，以受贈人為納稅義
    務人。故若被繼承人（贈與人）無遺產可供執行者，稽徵機
    關尚得依前開規定，以受贈人為納稅義務人課徵贈與稅。至
    依上開規定已納之贈與稅，其與繼承人依遺產及贈與稅法第
    15條應繳納之遺產稅，仍有同法第11條第2 項規定之適用。
    被繼承人死亡前3 年內贈與特定人財產，稅捐稽徵機關於其
    生前尚未發單課徵贈與稅者，被繼承人死亡後，其贈與稅應
    如何課徵繳納之問題，最高行政法院92年9 月18日庭長法官
    聯席會議決議略謂：「被繼承人於死亡前3 年內為贈與，於
    贈與時即負有繳納贈與稅之義務，贈與稅捐債務成立。被繼
    承人死亡時，稅捐稽徵機關縱尚未對其核發課稅處分，亦不
    影響該稅捐債務之效力。此公法上之財產債務，不具一身專
    屬性，依民法第1148條規定，由其繼承人繼承，稅捐稽徵機
    關於被繼承人死亡後，自應以其繼承人為納稅義務人，於核
    課期間內，核課其繼承之贈與稅。至遺產及贈與稅法第15條
    及第11條第2 項僅規定上開贈與財產應併入計算遺產稅及如
    何扣抵贈與稅，並未免除繼承人繼承被繼承人之贈與稅債務
    ，財政部81年6 月30日台財稅第811669393 號函釋關於：『
    被繼承人死亡前3 年內之贈與應併課遺產稅者，如該項贈與
    至繼承發生日止，稽徵機關尚未發單課徵時，應先以繼承人
    為納稅義務人開徵贈與稅，再依遺產及贈與稅法第15條及第
    11條第2 項規定辦理』部分，與前開規定尚無牴觸。」此決
    議關於被繼承人死亡前所為贈與，如至繼承發生日止，稽徵
    機關尚未發單課徵贈與稅者，應以繼承人為納稅義務人，發
    單課徵贈與稅之部分，逾越遺產及贈與稅法第15條之規定，
    增加繼承人法律上所未規定之租稅義務，與憲法第19條及第
    15條規定之意旨不符，自本解釋公布之日起，應不予援用。
    至上開決議所採之見解是否導致贈與稅與遺產稅之課徵違反
    平等原則，已無庸審究。又上開贈與稅之課徵及執行，應分
    別情形適用稅捐稽徵法第14 條 、遺產及贈與稅法第7 條及
    行政執行法第15條規定，併予指明。」；綜觀上揭稅捐稽徵
    法第14條第1 、2 項規定及第62 2號解釋意旨，納稅義務人
    死亡，遺有財產者，其依法應繳納之稅捐，應由遺囑執行人
    、繼承人、受遺贈人或遺產管理人，於遺產之限度內負代繳
    之責，惟如其違反上揭遺產及贈與稅法第8 條之規定，在遺
    產稅未繳清前，即行分割遺產或交付遺贈或辦理移轉登記，
    則例外應以遺囑執行人、繼承人、受遺贈人、遺產管理人之
    自已財產負繳納之責。是以繼承人依遺產及贈與稅法第30條
    第2 項規定，申請實物抵繳，判斷現金繳納有無困難，原則
    上以被繼承人是否遺有現金或銀行存款，作為審酌納稅義務
    人有無繳現困難為參考；至於繼承人本身之資力狀況，尚非
    審酌有無繳現困難之依據；惟如繼承人違反上揭遺產及贈與
    稅法第8 條之規定，在遺產稅未繳清前，即行分割遺產或交
    付遺贈或辦理移轉登記，則判斷現金繳納有無困難時，例外
    應考量繼承人本身之財產資力。再繼承人於繼承後申報遺產
    及稅捐稽徵機關調查核定遺產稅，其間遺產有可能產生變動
    ，諸如以遺產支付喪葬費用、必要生活支出，清償被繼承人
    生前債務，或遺產債權已獲清償…等情，是繼承人主張有現
    金繳納困難而申請以實物抵繳遺產稅及罰鍰，稅捐稽徵機關
    應審查繳現有無困難，其判斷時點，自非以繼承當時之遺產
    狀態為準，而應以稅捐稽徵機關核定時之遺產狀態為據，原
    告主張應以繼承當時之時點，判斷現金繳納有無困難，尚非
    可採。
五、又原告主張系爭遺產稅及罰鍰之數額合計為14,527,616元，
    扣除繼承日遺產現金存款4,735,093元，其餘額為9,792,523
    元，原告於95年7月28日以之申請准予以系爭12筆遺產土地
    抵繳，被告機關於95年10月18日以財北國稅徵字第09502472
    02函否准其請；經查原告自承被繼承人死亡後以繼承之遺產
    存款，支付繼承人及未成年子女之保險費（保險公司：南山
    人壽保險股份有限公司），其中94年保費6,482,165元，95
    年度4,804,565元，均於申請抵繳之前即繳納，原告並提出
    各該年度繳納證明書為佐；此部分支用之遺產存款，已逾千
    萬，並非用於清償被繼承人生前未償債務，亦非屬必要之生
    活支出，而係屬繼承人將該部分遺產存款，納為已用，並予
    處分，已屬在遺產稅未繳清前，為遺產之分割，違反上揭遺
    產及贈與稅法第8 條之規定，依上述說明，繼承人即應以其
    自有之資力負繳納遺產稅及罰鍰之責。換言之，本件判斷現
    金繳納有無困難時，則應例外考量繼承人本身之財產資力。
    茲南山人壽保險股份有限公司於被繼承人黃惠隆死亡後，已
    於94年3 月10日發給原告保險理賠金119,800,622 元，此為
    原告所不爭，並有南山人壽保險股份有限公司保險金理賠通
    知書附本院卷內可稽，該逾1 億1 千萬元之鉅額保險金，固
    非屬遺產，惟屬原告所有，原告既於遺產稅未繳清前，為遺
    產之分割，違反上揭遺產及贈與稅法第8 條之規定，自應以
    自有之財產資力，負繳納義務，是本件判斷繳現有無困難時
    ，原告於94年3 月10日獲上開鉅額之保險理賠金，自應列入
    考量；該保險金高達1 億1 千餘萬元，而原告申請抵繳之遺
    產稅額及罰鍰數額，合計僅為9 百餘萬元，以該鉅額保險金
    繳納9 百多萬元之遺產稅及罰鍰，自屬綽綽有餘，此亦為原
    告所不爭執（見本院96年12月20日言詞辯論筆錄）。是被告
    機關否准原告申請依遺產及贈與稅法第30條第2 項規定以實
    物抵繳，並無違誤，訴願決定遞予維持，亦無不合；原告訴
    請撤銷訴願決定及原處分，併請求判命被告機關應作成就系
    爭遺產稅及罰鍰，除以現金繳納外，其餘額9,792,523 元，
    准予課徵標的物抵繳之行政處分，均為無理由，應予駁回。
六、兩造其餘主張陳述，於判決結果不生影響，無庸一一論列，
    併予敘明。
據上論結，本件原告之訴為無理由，爰依行政訴訟法第98條第1
項前段，判決如主文。
中    華    民    國    97    年     1    月    3     日
                  第六庭審判長法  官   林文舟
                              法  官   闕銘富
                              法  官   許瑞助
上為正本係照原本作成。
如不服本判決，應於送達後20日內，向本院提出上訴狀並表明上
訴理由，如於本判決宣示後送達前提起上訴者，應於判決送達後
20日內補提上訴理由書（須按他造人數附繕本）。
中    華    民    國    97    年     1    月    3     日
                              書記官   吳芳靜


司法院資訊處製作；財團法人民間司法改革基金會備份。
